【裁判字號】    96,訴,9086
【裁判日期】    980904
【裁判案由】    給付工程款
【裁判全文】
臺灣臺北地方法院民事判決              96年度訴字第9086號
原      告  富迅科技股份有限公司
法定代理人  甲○○
訴訟代理人  黃璧川律師
被      告  台灣新鈳電子股份有限公司
法定代理人  乙○○
訴訟代理人  徐松龍律師
複代理人    盧穩竹律師
            丁○○
            丙○○
上列當事人間給付工程款事件，本院於九十八年八月十八日言詞
辯論終結，判決如下：
    主  文
原告之訴及其假執行之聲請均駁回。
訴訟費用由原告負擔。
    事實及理由
一、原告起訴主張：原告前向被告承攬「中正市民運動中心新建
    工程」（下稱系爭總工程）中之「中正市民運動中心機電工
    程弱電系統工程」（下稱系爭弱電工程）相關設備之供應、
    安裝及測試等工程，並訂有工程合約書（下稱系爭合約）。
    嗣原告已於民國95年9月1日完成所有設備之按裝與測試，與
    其他系統介面之測試亦於期限內95年10月16日前完成，並於
    96年1月15日完成業主之最終複驗。依系爭合約第4條第3項
    約定，業主整體試車合格後即付驗收款10%（當月30日計價
    ，以次月20日開即期票支付），計新台幣（下同）656,985
    元，然系爭弱電工程經業主複驗合格迄今逾數年，尚未接獲
    領款通知。又為配合本件整工程所需，有工程追加減項目，
    被告要求進行現場估驗，亦未獲計價通知，此部分工程款為
    839,068元；是合計被告應給付原告1,496,053元，為此，爰
    據承攬契約之法律關係起訴請求，並聲明：被告應給付原告
    1,496,053元，及自96年5月14日起至清償日止按年息5%計算
    之利息。
二、被告則以：
  (一)原告主張其已完成契約設備安裝與測試及其他系統介面測試
    、業主已於96年1月15日完成最終複驗等情，應負舉證責任
    。
  (二)原告主張追加工程部分：
    1.「追加減統計表」（下稱統計表）第1至3項「19"41U標準
      機櫃」、「31"41U訂製機櫃」、「音響用櫥櫃」部分：原
      告並未提出差異比較表，且被告所屬人員廖良政固有於報
      價單兼訂購單上簽名，但僅為確認原告之報價，原告須舉
      證其確有施作。
    2.統計表第4項「空調配管工資」部分：此工項已包含在系
      爭合約所附「工程估價明細表」三之30「控制線材及安裝
      施工」中。
    3.統計表第5至8項「空調管材」、「空調配管另料」部分：
      此部分本係原告施作空調工程時所需之材料，依系爭合約
      第3條約定，不得再為請求。
    4.統計表第9項「ACP配管工資（含管材及另料）」部分：原
      告並未提出差異比較表，且被告所屬人員廖良政固有於報
      價單兼訂購單上簽名，但僅為確認原告之報價，原告須舉
      證其確有施作。
    5.統計表第10至19項：被告自認應給付原告此部分之追加工
      程款。
    6.統計表第20項「領夾式麥克風」部分：原告並未提出差異
      比較表，且被告所屬人員固有於報價單兼訂購單上簽名，
      但僅為確認原告之報價，原告須舉證其確有施作。
    7.統計表第21至29項部分：此部分均係系爭合約內容原本所
      要求施作之工項，且原告僅提出未經被告所屬人員簽署之
      報價單，被告亦無以聯絡單通知原告施作該部分工程。
  (三)依系爭合約第5條約定，完工期限為94年12月31日，縱原告
    完成設備安裝，原告自陳工程於95年9月1日始完工，顯逾完
    工期限，依系爭合約第8條約定，被告遲延243日，每日違約
    金為總價6,257,000元的千分之4，總計違約金6,081,804元
    ，故被告主張在前開違約金範圍內為抵銷。又依債之相對性
    ，業主是否對被告課以遲延罰鍰，與原告是否應依系爭合約
    給付遲延違約金，並無相干。另土建部份與原告承攬之系爭
    弱電工程得分別施工，並無影響。縱有影響，依被告出具之
    聯絡單，應由原告提出影響施工之書面說明予被告，原告未
    為，故若有影響，應由原告舉證之。
  (四)聲明：
    1.原告之訴及假執行之聲請均駁回。
    2.如受不利之判決，願供擔保請准宣告免為假執行。
三、兩造不爭執之事項：
    兩造於94年7月20日簽訂「中正市民運動中心機電工程－弱
    電系統工程合約書」，由原告向被告承攬施作系爭弱電工程
    。
四、得心證之理由：
  (一)原告請求系爭弱電工程原工程款656,985元部分：
    原告主張其所承攬之系爭弱電工程已完工，並經業主驗收乙
    節，雖為被告所否認，然業主即台北市政府工務局新建工程
    處已認定系爭總工程完工並予驗收，此有台北市政府工務局
    新建工程處發包工程竣工計價單（本院卷第112頁）在卷可
    稽，則為系爭總工程一部分之系爭弱電工程自堪認定亦已完
    工且經業主驗收無訛。又原告主張依系爭合約第4條第3項約
    定，被告應於業主整體試車合格後付驗收款計656,985元乙
    節，為被告所未爭執。從而，系爭弱電工程既已完工並經業
    主驗收，原告自得依承攬契約之法律關係請求被告給付工程
    款656,985元。
  (二)原告請求追加工程款839,068元部分：
    原告請求之追加工程款明細如「追加減款統計表」（本院卷
    第52頁）第1至29項所示（原告於98年7月14日辯論時已敘明
    該統計表中「已施作未報價之部分」不請求，參本院卷第15
    5頁），並提出訂購單（本院卷第53-61頁）、完工照片（第
    62-69頁）等為證。以下即針對各分項工程論述被告應否給
    付工程款。
    1.統計表第1至3項「19"41U標準機櫃」、「31"41U訂製機櫃
      」、「音響用櫥櫃」部分：
      原告主張上開工項確依被告指示追加及施作完畢等語，固
      據提出經被告所屬人員廖良政簽認之報價單兼訂購單（本
      院卷第53-54頁）、現場照片（本院卷第62-63頁）為證，
      惟被告則抗辯原告並未提出差異比較表，且被告所屬人員
      廖良政固有於報價單兼訂購單上簽名，但僅為確認原告之
      報價，原告須舉證其確有施作等語，經核閱台北市政府工
      務局新建工程處以97年11月6日北市工新工字第097673997
      00號函檢送之95年10月31日「末一期估驗詳細表」，並未
      見上開工程項目之計價，是原告上開證據並不足以證明其
      確有施作完成上開工項，從而其請求被告給付此部分之工
      程款34,000元、30,000元及5,000元，尚嫌無據。
    2.統計表第4項「空調配管工資」部分：
      原告主張此工項確依被告指示追加及施作完畢等語，業據
      提出經被告所屬人員廖良政簽認之報價單兼訂購單（本院
      卷第55頁）為證，被告雖抗辯此工項已包含在系爭合約所
      附「工程估價明細表」（本院卷第147-153頁）三之30「
      控制線材及安裝施工」中云云，惟控制線材之安裝施工與
      空調配管之工資應屬二事，要難認有涵括之關係，是被告
      此一抗辯，尚無理由，原告得請求被告給付工程款241,50
      0元。
    3.統計表第5至8項「空調管材」、「空調配管另料」部分：
      原告主張上開工項確依被告指示追加及施作完畢等語，業
      據提出經被告所屬人員廖良政簽認之報價單兼訂購單（本
      院卷第55頁）、現場照片（本院卷第64頁）為證，被告雖
      抗辯此部分本係原告施作空調工程時所需之材料，依系爭
      合約第3條約定，不得再為請求云云，惟系爭合約約定原
      告原本之施作範圍，僅包括與空調相關之中央監控系統工
      程，並不包括空調配管部分，此觀諸原合約附「工程估價
      明細表」中「中央監控系統工程（空調）」未包含任何空
      調配管即明，是空調配管工程所需管材，自難認係原告施
      作「中央監控系統工程（空調）」所需之材料，而為系爭
      合約第3條所涵括，從而，原告自得請求被告給付此部分
      之工程款101,955元【計算式：24,130+15,675+12,150+
      50,000=101,955】。
    4.統計表第9項「ACP配管工資（含管材及另料）」部分：
      原告主張上開工項確依被告指示追加及施作完畢等語，固
      據提出經被告所屬人員廖良政簽認之報價單兼訂購單（本
      院卷第55頁）為證，被告則抗辯原告並未提出差異比較表
      ，且被告所屬人員廖良政固有於報價單兼訂購單上簽名，
      但僅為確認原告之報價，原告須舉證其確有施作等語，經
      核閱台北市政府工務局新建工程處以97年11月6日北市工
      新工字第09767399700號函檢送之95年10月31日「末一期
      估驗詳細表」，並未見上開工程項目之計價，是原告上開
      證據並不足以證明其確有施作完成上開工項，從而其請求
      被告給付此部分之工程款32,000元，要屬無由。
    5.統計表第10至19項：
      被告自認應給付原告此部分之追加工程款（本院卷第134
      頁），合計163,700元【計算式：4,000+9,400+43,000+1,
      200+8,300+40,000+17,000+6,800+6,800+16,000+18,000=
      163,700】。
    6.統計表第20項「領夾式麥克風」部分：
      原告主張上開工項確已依被告指示追加及施作完畢等語，
      業據提出經被告所屬人員Jason Chang簽認之報價單兼訂
      購單（本院卷第59頁）、現場照片（本院卷第66頁）為證
      ，被告雖抗辯原告並未提出差異比較表，且被告所屬人員
      固有於報價單兼訂購單上簽名，但僅為確認原告之報價，
      原告須舉證其確有施作等語，然經核閱台北市政府工務局
      新建工程處以97年11月6日北市工新工字第09767399700號
      函檢送之95年10月31日「末一期估驗詳細表」，即有「領
      夾式無線麥克風組（含接收器）」之項目，是原告應確已
      施作完畢，且此工項原未列於系爭合約附件「工程估價明
      細表」中，應屬追加工程無訛，是原告得請求被告給付此
      部分之工程款14,000元。
    7.統計表第21至23項「資訊插座施作工資（含跳線整理）」
      、「電信電纜MDF打線」、「電話盒施作工資（含線路查
      修）」部分：
      原告主張上開工項確已依被告指示追加及施作完畢等語，
      固據提出報價單（本院卷第60頁）、現場照片（本院卷第
      67-69頁）為證，惟原告提出之報價單並未經被告人員簽
      認，亦未提出聯絡單等證明被告曾通知原告施作該部分工
      項及同意原告之報價，是尚難認兩造就此有達成追加工程
      之合意，原告據而請求被告給付此部分之工資，尚屬無據
      。
    8.統計表第24至29項部分：
      原告主張上開工項確已依被告指示追加及施作完畢等語，
      固據提出報價單（本院卷第61頁）為證，惟原告提出之報
      價單並未經被告人員簽認，亦未提出聯絡單等證明被告曾
      通知原告施作該部分工項及同意原告之報價，是尚難認兩
      造就此有達成追加工程之合意，原告據而請求被告給付此
      部分之工程款，尚屬無據。
    綜上所述，原告得請求被告給付之追加工程款，加計5%之營
    業稅後，為547,213元【計算式：(241,500+101,955+163,70
    0 +14,000)x(1+5%)=547,213（元以下四捨五入）】。
  (三)被告主張原告應給付逾期罰款部分：
    1.查系爭合約第5條約定應完工期限為94年12月31日，另第
      8條約定，原告倘未如期完工，將按工程總價千分之4計罰
      違約金，此有系爭合約書相關條款（本院卷第139-140頁）
      在卷可稽。次按給付遲延為債務不履行態樣之一，債權人
      僅須證明債務人有遲延給付之情事，至若債務人主張遲延
      不可歸責於己，須由債務人負舉證責任。
    2.原告主張其實際完工日為95年9月1日，被告於計算遲延違
      約金時就此日期並不爭執。至原告所稱：其施工排程皆依
      被告要求及配合本案工進方進行安裝及系統測試，之所以
      至95年9月1日方完工，全係因土建工程延宕許久所致乙節
      ，查被告曾於95年7月3日出具聯絡單，表示：所有機電部
      分工程均務必於95年7月10日前完成，此時程已列入業主
      紀錄，以為整體工程罰款之依據，而因當時土建工項尚影
      響機電之施工進度，為免因土建延誤機電完成日期致將工
      期延誤之責任歸屬至機電，請原告務必將土建影響其施工
      部分，以書面方式提供被告等語，有聯絡單1紙（本院卷
      第70 頁）在卷可稽，足見被告已同意原告承攬之系爭弱
      電工程之應完工日延展至95年7月10日。至被告稱原告並
      未依上開聯絡單以書面表示土建影響其施工之部分等語，
      為原告所不爭執，原告於本訴訟中亦未能證明95年7月11
      日後之遲延仍係因不可歸責於己之事由所致，是其依約自
      應給付被告自95年7月11日起至95年9月1日止（共53日）
      ，每日按以工程總價即依系爭合約第3條約定為6,257,000
      元之千分之4計罰之遲延違約金，總計為1,326,484元【計
      算式：6,257,00 0x4/1000x53=1,326,484】。
  (四)綜上所述，原告得請求被告給付本工程款656,985元及追加
    工程款547,213元，惟被告亦得請求原告給付遲延違約金
    1,326,484元，是經被告主張抵銷後，原告已無工程款可請
    求，從而，原告依承攬契約法律關係，請求被告給付1,496,
    053元及自96年5月14日起至清償日止按年息5%計算之利息，
    為無理由，應予駁回。本件原告既受敗訴判決，其假執行之
    聲請即失所附麗，不應准許。又兩造其餘之攻擊防禦方法及
    證據資料，經本院斟酌後，認為均不足以影響本判決之結果
    ，自無一一詳予論述之必要，附此敘明。
五、訴訟費用之負擔：民事訴訟法第78條。
中    華    民    國    98    年    9     月    4     日
                  民事第二庭    法  官  歐陽漢菁
以上正本係照原本作成
如對本判決上訴，須於判決送達後20日內向本院提出上訴狀
中    華    民    國    98    年    9     月    4     日
                                書記官  吳貞瑩


司法院資訊處製作；財團法人民間司法改革基金會備份。
